【裁判字號】    95,抗,149
【裁判日期】    950517
【裁判案由】    本票裁定
【裁判全文】
台灣台北地方法院民事裁定             95年度抗字第149號
抗  告  人  甲○○
上列抗告人因與相對人和潤企業股份有限公司間聲請本票准許強
制執行事件，抗告人對於中華民國94年10月28日本院所為之94年
度票字第76409號民事裁定提起抗告，本院裁定如下：
    主  文
抗告駁回。
抗告程序費用由抗告人負擔。
    理  由
一、按執票人向本票發票人行使追索權時，得聲請法院裁定後強
    制執行。票據法第 123條定有明文。次按本票執票人，依票
    據法第 123條規定，聲請法院裁定許可對發票人之強制執行
    ，係屬非訟事件，此項聲請之裁定，及抗告法院之裁定，僅
    依非訟事件程序，就本票形式上之要件是否具備予以審查為
    已足，並無確定實體上法律關係存否之效力，如發票人就票
    據債務之存否或數額有爭執時，應由發票人提起確認之訴，
    以資解決（最高法院57台抗字第76號、56年台抗字第 714號
    判例意旨參照）。
二、本件相對人主張：其執有抗告人於民國93年 6月14日簽發之
    本票1紙，內載金額新台幣（下同）190,000元，付款地在台
    北市，利息按週年利率20％計算，免除作成拒絕證書，到期
    日為94年8月16日，詎於94年8月16日經提示僅支付其中部份
    外，其餘162,403元未獲付款，依票據法第123條聲請裁定許
    可強制執行等情，已據其提出與所述相符之本票 1紙為證，
    原法院依首開規定予以准許，尚無不合。
三、本件抗告意旨略以：按因被脅迫之意思表示，表意人得撤銷
    其意思表示，民法第92條第 1項前段定有明文。所謂脅迫者
    ，指相對人或第三人故意告以危害致生恐懼而為意思表示之
    行為而言，倘脅迫係由第三人所為者，不問相對人明知與否
    ，只須表意人之意思表示係受脅迫而為者，即得撤銷，相對
    人如以受有損害時，自得依侵權行為之規定請求第三人賠償
    （學者王澤鑑所著之民法總則參照）。本件相對人執有抗告
    人簽發之本票 1紙，係第三人孫志華以恐嚇取財之手段脅迫
    抗告人所簽發，實際貸得之款項均係由孫志華提領花用，業
    據抗告人對於孫志華提出恐嚇取財之告訴，現由台灣台中地
    方法院檢察署偵辦中，況系爭本票上除抗告人之簽名外，其
    餘部分之記載，抗告人完全不知情，抗告人亦欠缺票據行為
    之意思表示，故抗告人所為簽發票據之行為當屬無效，縱認
    有效，亦係遭第三人孫志華之脅迫所為，特以此抗告狀之送
    達為撤銷之意思表示，請求本院廢棄原裁定云云。
四、經查，抗告人前揭所稱縱然屬實，亦屬實體法上之爭執，依
    首開說明，非本件非訟程序得以審究。從而，抗告意旨指摘
    原裁定不當，求予廢棄，委無理由，應予駁回。
五、據上論結，本件抗告為無理由，依非訟事件法第46條、第21
    條第2項、民事訴訟法第495條之1第1項、第449條第1項、第
    78條，裁定如主文。
中    華    民    國    95    年    5     月    17    日
                  民事第二庭審判長法  官  鄭純惠
                                  法  官  蕭胤瑮
                                  法  官  黃蓓蓓
以上正本係照原本作成
本裁定不得再抗告
中    華    民    國    95    年    5     月    17    日
                                  書記官  劉碧輝


司法院資訊處製作；財團法人民間司法改革基金會備份。
